臺灣桃園地方法院刑事判決　　　　　　　　　　　　　九十年度訴字第一六九一號
　　公　訴　人　臺灣桃園地方法院檢察署檢察官
　　被　　　告　己○○
　　　　　　　　庚○○
　　共　　　同
　　指定辯護人　本院公設辯護人丙○○
右列被告因偽造貨幣等案件，經檢察官提起公訴（八十九年度偵字第八二六八號）暨
函移併案審理（九十年度偵字第九八七０號），本院判決如左：
    主　　　文
己○○共同連續行使偽造之通用紙幣，處有期徒刑伍年肆月，扣案之面額壹仟元偽造
通用紙幣拾貳張（其中拾壹張編號為ＦＮ四一四三八八ＶＨ）、面額伍百元偽造通用
紙幣壹張（編號ＥＫ八五五四七九ＵＢ）及未扣案面額伍百元偽造通用紙幣貳張均沒
收；被訴寄藏贓物部分無罪。
庚○○共同連續行使偽造之通用紙幣，處有期徒刑肆年貳月，扣案之面額壹仟元偽造
通用紙幣貳張（編號為ＦＮ四一四三八八ＶＨ）及未扣案面額伍百元偽造通用紙幣貳
張均沒。
    事　　　實
一、己○○意圖供行使之用，經由刊載於報紙之廣告並以電話連絡之方式，首於九十
    年五月十一日傍晚六時許，在桃園縣蘆竹鄉「中山高速公路」南崁交流道附近之
    某遊覽車行，收取刊登該則廣告之不詳姓名年籍之人所交寄，面額新台幣（下同
    ）一千元之偽造通用紙幣二張及面額五百元之偽造通用紙幣三張。取得後，己○○認若稍未留意，該偽鈔亦能混珠亂真，果可使用，旋於翌（十二）日晚上某時
    ，前去嘉義縣水上鄉○○○路之某處，以五千元之價格又向之購得面額一千元之
    偽造通用紙幣三十張。嗣己○○即與乙○○（檢察官另移台灣宜蘭地方法院併案
    審理），基於共同行使之概括犯意連絡，於同年月十三日晚間九時十分許，渠二
    人共乘韓某駕駛之ＡＡ－九八七二號自小客車至宜蘭縣頭城鎮石城里一二二號「
    俊華商店」外，推由林女入店向該店負責人李愛婷佯稱欲購買長壽香煙一條且交
    付韓某所提供面額一千元之偽造通用紙幣一張而行使之。李女一時不察，遂收受
    該張偽鈔並交付林女香煙一條及找還現金七百五十元。林女得逞後，隨出店上車
    離去。迨當晚九時三十分許，二人復驅車駛抵宜蘭縣頭城鎮○○里○鄰○○○路
    三六二號「進春商行」，己○○再著乙○○出面持面額一千元之偽造通用紙幣一
    張偽欲向店主陳進春購買長壽香煙一條而行使之，惟當場為陳某識破致未得逞。
    不久，李愛婷之父李華端因接獲李女電話通知，亦駕車沿途追趕而至。嗣李、陳
    二人即報警處理。後警據報趕赴上址「進春商店」逮獲乙○○，且扣得先後使用
    之面額一千元偽造通用紙幣共二張（其中一張編號為ＦＮ四一四三八八ＶＨ），
    然韓某見狀則趁隙駕車逃逸。詎己○○、乙○○尚不知收斂，復承渠等既有之概
    括犯意連絡，並夥同具有共同概括犯意連絡連之庚○○，於同年月二十二日下午
    四時許，渠三人共乘己○○駕駛之ＢＢ－一八五九號自小客車，駛抵桃園縣中壢
    市「元智大學」附近，庚○○先持己○○所提供面額五百元之偽造通用紙幣一張
    向該校門口之某流動攤販購得值一百元之饅頭並找回現金四百元。事成，繼由乙○○同持韓某提供之面額五百元偽造通用紙幣再向該攤販購得值一百元之饅頭且
    找回現金四百元得逞。找回之現金，簡、林二人悉數交還己○○收取。是日晚間
    九時許，己○○駕車順道接載搭乘便車之戊○○、甲○○（鍾、李二人業據檢察
    官為不起訴處分確定），其後，復驅車前去上址「元智大學」並提供面額一千元
    之偽造通用紙幣一張，著乙○○、庚○○二人共同持該張偽鈔向該校門口之攤商
    佯欲購買豆漿、包子，惟遭識破而未得逞。迨當晚十時許，己○○駕車行經桃園
    市○○路一六三號「摸一下檳榔攤」，又使乙○○持其提供之面額一千元偽造通
    用紙幣一張向檳榔小姐劉淑瑩購買一百元檳榔，然為劉女查悉係偽鈔始未得逞，
    嗣林女改付一百元真鈔後，己○○旋駕車離去。迨同日晚間十時三十分許，己○○等人途經桃園市○○路、大興西路口，為警攔檢查獲，當場並扣得己○○所有
    編號為ＦＮ四一四三八八ＶＨ之面額一千元偽造通用紙幣十張。後經帶回派出所
    ，警方又在戊○○之口袋內起出己○○所有且趁機塞入之編號ＥＫ八五五四七九
    ＵＢ面額五百元之偽造通用紙幣一張。
二、案經桃園縣警察局桃園分局報請台灣桃園地方法院檢察署檢察官偵查起訴暨宜蘭
    縣警察局礁溪分局報請台灣宜蘭地方法院檢察署檢察官呈經台灣高等法院檢察署
    檢察長核轉台灣桃園地方法院檢察署檢察官函移本院併案審理。
    理　　　由
壹、有罪部分：
一、訊據被告己○○，坦承經由刊載於報紙之廣告並以電話連絡之方式，首於九十年
    母親節之前二日（即該年五月十一日）傍晚六時許，在桃園縣蘆竹鄉「中山高速
    公路」南崁交流道附近之某遊覽車行，收取刊登該則廣告之不詳姓名年籍之人所
    交寄，面額各為一千元及五百元之偽鈔，於同年十二日晚上某時，又前去嘉義縣
    水上鄉○○○路之某處，以五千元之價格向之購得面額一千元之偽鈔三十張，曾
    於同年月十三日駕車搭載乙○○前去宜蘭縣頭城鎮，於同年月二十二日下午四時
    許，其駕車搭載庚○○、乙○○行經桃園縣中壢市「元智大學」附近，簡、林二
    人先後下車各持面額五百元偽鈔向該校門口之流動攤販購得一百元之饅頭，當晚
    十時許，其駕車途經桃園市○○路一六三號「摸一下檳榔攤」，乙○○則向檳榔
    小姐購買一百元檳榔，當晚扣得之十張千元偽鈔為其所有等情不諱，其於偵查中
    則承明：（對方先）寄三張五百元、二張一千元之樣品給我看等語無隱（偵字第
    八二六八號卷第六十頁），另訊據被告庚○○，則供承於九十年五月二十二日下
    午四時許，其與乙○○先後下車各持面額五百元偽鈔向上址「元智大學」校門口
    之攤販購得一百元之饅頭等情無諱，其所承與己○○此部分供述之情節相符，並
    有如事實欄所載之物扣案可稽，九十年五月二十二日查扣之編號ＦＮ四一四三八
    八ＶＨ面額一千元紙幣十張及編號ＥＫ八五五四七九ＵＢ面額五百元紙幣一張經
    送鑑結果，認均係偽鈔乙節，有台灣銀行桃園分行（九十）銀桃出字第０五八二
    三號函一紙在卷可憑。至被告二人雖均矢口否認右述犯行，己○○辯稱其不知乙○○、庚○○為何持偽鈔購物，此非其指使，偽鈔亦非其提供云云，庚○○則辯
    稱其使用時不知係偽鈔云云，另渠二人均否認於九十年五月二十二日當晚尚有持
    偽鈔向「元智大學」校門口之攤商購物云云。但查：
　（一）乙○○如何持面額一千元之偽鈔先向上址「俊華商店」之負責人李愛婷購得
        長壽香煙一條且找回現金七百五十元，其後，再轉往上址「進春商行」持面
        額一千元之偽鈔欲向店主陳進春購買長壽香煙一條時，當場為陳某識破致未
        得逞，該二次之偽鈔均係被告己○○提供並指使其下車持用購物等情，業據
        證人乙○○於警訊、偵查及本院調查時，供述甚明，並經被害人李愛婷於警
        訊，陳進春於偵查中指述綦詳。次查，九十年五月二十二日晚間九時許，己○○駕車順道接載搭乘便車之戊○○、甲○○後，復驅車前去上址「元智大
        學」並提供面額一千元之偽造通用紙幣一張，著乙○○、庚○○二人共同持
        該張偽鈔向該校門口之攤商佯欲購買豆漿、包子，惟遭識破而未得逞，迨當
        晚十時許，己○○駕車行經桃園市○○路一六三號「摸一下檳榔攤」，又使
        乙○○持其提供之面額一千元偽造通用紙幣一張向檳榔小姐劉淑瑩購買一百
        元檳榔，然為劉女查悉係偽鈔始未得逞，偽鈔均係己○○提供等情，亦據證
        人戊○○於警訊及偵查中，甲○○於警訊證述甚詳（見偵字第八二六八號卷
        第十四頁反面、第十七頁反面、第十八頁、第四一頁）。另李政祈於本院調
        查時亦結證稱其上車後駛抵「元智大學」時，乙○○、庚○○有共同持偽鈔
        向校門口之攤商購物等語（見本院九十年十一月二十日、九十年十二月十八
        日訊問筆錄），再者，乙○○於本院調查時且供稱向「摸一下檳榔攤」購買
        檳榔時使用之一千元偽鈔係己○○提供的等語（見本院九十年一月二十二日
        訊問筆錄）。依前述，庚○○、乙○○、戊○○、甲○○各供明或述明偽鈔
        皆係由己○○提供乙情，悉相一致，稽以乙○○在「俊華商店」持用千元偽
        鈔之編號為ＦＮ四一四三八八ＶＨ，此據李愛婷於警訊述明（見宜檢偵字第
        一六五０號卷九十年五月十三日警訊筆錄），恰與九十年五月二十二日查扣
        屬己○○所有之該十張千元偽鈔同號之情，是以既為同號，顯係同批購入，
        因之，倘非己○○提供，林女焉能取得韓某購買之偽鈔，況己○○若非因東
        窗事發而畏罪潛逃，既係同行出遊，於遇林女涉案被獲後，韓某亦理應留候
        協助或代洽相關事宜，豈有逕自駕車棄林女而去之理？又查，警方在戊○○
        之口袋內起出之該張編號ＥＫ八五五四七九ＵＢ面額五百元偽造通用紙幣，
        係己○○所有機塞入之情，亦據戊○○、甲○○、乙○○於偵查中陳明（見
        偵字第八二六八號卷第五九頁反面）。顯見除面額一千元之外，當日己○○
        尚持有面額五百元之偽造通用紙幣，抑且，當日乙○○、庚○○係各使用一
        張面額五百元之偽造通用紙幣，再加上扣案一張，即當日共出現三張五百元
        偽造通用紙幣，此數核與己○○於偵查中供明：（對方先）寄三張五百元給
        我等語相符（見偵字第八二六八號卷第六十頁），再佐以己○○於偵查中並
        供稱：他們二人（指乙○○、庚○○）都說欠錢，故我才拿偽鈔出來，我們
        三人一起使用等語（見偵字第八二六八號卷第六十頁），即自承係其提供偽
        鈔與林、簡二人共同使用之情，縱而據上所列各端，足徵乙○○、庚○○先
        後使用之偽鈔，均係己○○所提供，且渠三人亦曾於九十年五月二十二日晚
        間九時許，由乙○○、庚○○二人共同持韓某提供之千元偽鈔一張向「元智
        大學」校門口之攤商佯欲購物惟未得逞之情，殊為明確。己○○空言否認此
        情並執前詞置辯，核屬卸責之詞，至庚○○否認九十年五月二十二日當晚尚
        有持偽鈔向「元智大學」校門口之攤商購物，顯為避就之詞，另甲○○於本
        院調查時推稱不知偽鈔係何人提供云云，則係事後迴護之詞，均非可採。
　（二）查己○○係提供偽鈔與乙○○、庚○○共同花用之情，業據己○○承明在卷
        ，前已述明，由此已見林、簡二人均知持用者均屬偽鈔，況庚○○、乙○○
        係為幫己○○洗錢，始出面使用偽鈔，此亦據庚○○於警訊（見偵字第八二
        六八號卷第二四頁）及本院審理時，乙○○於警訊（見偵字第八二六八號卷
        第二九頁及反面），各供承甚明，抑且，不論在宜蘭或桃園，於首度購物後
        既有找零，若再欲購物，自應持百元小鈔為之，唯其不然，乙○○、庚○○
        先後猶均持千元或五百元大鈔購物，顯與常情有悖，是以觀此違常之鈔券支
        用情形，揆其意，無非欲藉購物之名以達換取真鈔，即「洗錢」之目的，職
        是，既意在「洗錢」，則對持用者係屬偽鈔之情，當必洞澈明淅，準此，庚○○、乙○○均明知渠等持用之鈔券係偽鈔之事實，灼然無疑。渠二人均否
        認此情，同為卸責之詞，不足採信。又查，既意在「洗錢」共同花用，則在
        宜蘭時，己○○與乙○○間，在桃園時，渠二人復與庚○○間，具有行使偽
        鈔之共同犯意連絡及行為分擔之情，甚屬明確，且既擬共同花用，則洗錢後
        之所得當會同霑其利，自須共負其責，不論該次係由何人出面，職是，持偽
        鈔向「摸一下檳榔攤」之劉淑瑩購買檳榔之該次，庚○○雖未出面，惟此既
        在共同預擬計籌之犯罪範圍內，庚○○自應同擔其責。
　（三）共犯乙○○雖承稱九十年五月二十一日中午十二時許，其曾持用五百元偽鈔
向「元智大學」校門口之攤商購物一次，另九十年五月二十二日下午四時許
        ，己○○亦曾在同地持用五百元偽鈔購物一次云云，惟此僅有林女之單一自
        白，尚乏其他積極證據可佐，自不足為憑。再者，庚○○於警訊固供稱於九
        十年五月二十二日中午十二時許，其亦持五百元偽鈔向「元智大學」校門口
        之攤販購物云云，且乙○○於警訊時亦坦認此情云云，然渠二人於偵查中即
        未言此，於本院調查時更否認此情，先後陳詞反覆，尚非一致，是否可信，
        已非無疑，復參酌己○○於本院調查時供稱九十年五月二十二日中午時，庚○○尚未與之同行，其係駕車先接載乙○○之後再接庚○○等語，且徵之乙○○於本院調查時結證稱：（九十年五月二十二日）下午一、兩點時（己○○）來接我，只說要出去，沒有說要去哪裡，他來接我時車上只有韓一人，
        接我之後就去載庚○○等語（見本院九十年一月二十二日訊問筆錄），顯見
        九十年五月二十二日中午時，庚○○未與己○○同行，自無於斯時為之出面
        持偽鈔購物之可能。再查，「俊華商店」之李愛婷於警訊雖指稱：等乙○○
        離開後不久，又有一位男子約二七歲左右，也拿一張一千元偽鈔向我購物，
        當時我發現是偽鈔，請他換一張，後來該男子又一拿一張五百元偽鈔要向我
        買，我發現也是偽鈔，所以我沒賣給他等語（見偵字第一六五０號卷九十年
        五月十三日警訊筆錄），第查，即便該人係與己○○、乙○○同車偕行，惟
        並無證據可證明該人持用之偽鈔係己○○或乙○○提供並授意其如斯為之，
        抑或與之已謀計共同使用偽鈔，因之，是難但執「同車偕行」一端即遽謂韓
        、林二人與該男子間具有行使偽鈔之共同犯意連絡而使渠二人同負此部分之
        責，均此敘明。
    綜述，本件事證已明，被告等犯行洵堪認定，應依法論科。
二、按臺灣銀行發行之新臺幣，自中央銀行委託代理發行之日起，如有偽造行為，亦
    應依妨害國幣懲治條例論科，司法院大法官會議釋字第九十九號著有解釋，而中
    央銀行於五十年七月一日在臺灣復業後，即已委託臺灣銀行發行新臺幣，是則新
    臺幣自具有國幣性質，故被告己○○、庚○○二人持偽鈔購物得逞部分，均係犯
    同條項之行使偽造通用紙幣罪。未得逞部分，則係犯同條第三項、第一項之行使
    偽造通用紙幣未遂罪。至己○○擬供花用而分二次收集偽鈔之低度行為，應為行
    使之高度行為吸收，不另論罪。再查，行使偽造通用紙幣，必捏稱為真，因之，
    本即含有詐欺之性質，謂之為特殊類型之「詐欺罪」亦不為過，職是，依法規競
    合「特殊規定優於普通規定」之法理，自應僅論以行使偽造通用紙幣罪，無再成
    立詐欺罪之餘地。公訴人認渠二人尚構成詐欺罪云云，顯有誤會，應予敘明。又
    查，在宜蘭使用偽造部分，己○○與乙○○間，在桃園時，渠二人復與庚○○間
    ，犯意連絡及行為分擔，為共同正犯。己○○、庚○○先後各有六次、四次行使
    偽鈔犯行，均時間緊接，構成要件相同，顯係出於概括犯意反覆為之，均應依連
    續犯之規定，論以情節較重之行使偽造通用紙幣罪一罪，並均依法加重其刑。己○○、庚○○於九十年五月二十二日下午四時許在「元智大學」校門口二度行使
    偽鈔之犯行，己○○收集偽鈔及在宜蘭推由乙○○出面二度行使偽鈔之犯行，均
    未據公訴人起訴，惟此與公訴人已起訴且經本院論罪之其餘部分犯行，或有高、
    低度行為之吸收關係，或有連續犯裁判上一罪之關係，均為起訴效力所及，本院
    得併予審判。爰分別審酌被告己○○、庚○○各犯罪動機、目的、手段、犯行次
    數、行使偽鈔之數額、犯行所生危害，己○○為偽鈔提供者，並均係著使他人出
    面行之，顯係立於主導、指揮之角色，犯罪情節甚重，庚○○僅係聽命行事，情
    節較輕暨渠二人犯後態度等情狀，各量處如主文所示之刑。
三、先後扣案之面額一千元偽造通用紙幣十二張（其中十一張編號為ＦＮ四一四三八
    八ＶＨ）及扣案之面額五百元偽造通用紙幣一張（編號ＥＫ八五五四七九ＵＢ）
    ，均應依刑法第二百條規定，於對被告己○○所犯之罪諭知之主刑項下宣告沒收
    。另已花用之面額五百元偽造通用紙幣二張，雖未扣案，惟無證據可證明已滅失
    ，與己○○本件所犯之罪有關，同應依刑法第二百條規定，於對其所犯之罪諭知
    之主刑項下宣告沒收。又己○○先後取得之面額一千元偽造通用紙幣雖共有三十
    二張，惟除扣案之十二張外，餘皆因遭水漬而經己○○撕毀丟棄，此據韓某於偵
    查及本院調查中承明（見偵字第八二六八號卷第六十頁反面、本院九十一年一月
    八日訊問筆錄），堪認已滅失，自毋庸諭知沒收。再者，九十年五月二十二日扣
    案之面額一千元偽造通用紙幣十張中之二張，係庚○○共同行使之偽鈔，與同日
    已花用而未扣案之該二張面額五百元偽造通用紙幣，均與庚○○本件所犯之罪有
    關，亦應依刑法第二百條規定，於對其所犯之罪諭知之主刑項下宣告沒收。至其
    餘扣案之偽鈔，無證據可認定庚○○續有行使之意，即與之無涉，自不得併予沒
    收。
貳、無罪部分：
一、公訴意旨略以：被告己○○明知不知不詳姓名之人於不詳時、地所交付被害人丁○○之身分證（身分證統一編號Ｚ000000000號），係蕭女於九十年五
    月三日下午八時許，在台北市○○○路○段五十號「大亞百貨」遭竊，係來路不
    明之贓物，竟仍予寄藏，因認被告己○○於此係涉犯刑法第三百四十九條第二項
    之寄藏贓物罪嫌云云。
二、經查，被害人丁○○於警訊指稱：身分證是我於九十年五月三日二十時十五分在
    台北市失竊的無誤等語（見偵字第八二六八號卷第三二頁反面），並有贓物領據
    影本一紙在卷可憑，且被告己○○於偵查中亦承明：（丁○○身分證來源？）孫
    明富寄放等語（偵字第八二六八號卷第六十頁反面），固可認被告己○○果有受
    寄保管蕭女之身分證，且該枚身分證係屬贓物，然衡諸本人將身分證託交他人以
    委之代洽事務，在所多見，比比皆是之情，因之，持有他人之身分證者，非必悉
    屬經由不法管道所取得，是以被告己○○受寄保管時，單就持有之外觀形式視之
    ，何能得知該人持有之蕭女身分證係屬來路不明之贓物，況己○○亦否認知贓，
    此外，復查無其證據可證明其係知情而受寄，職是，既無從認定韓某係知贓，且
    本罪並不處罰過失犯，自難繩以本罪之責，即應為無罪之諭知。
據上論斷，應依刑事訴訟法第二百九十九條第一項前段、第三百零一條第一項，刑法
第二十八條、第五十六條、第一百九十六條第一項、第二條，罰金罰鍰提高標準條例
第一條前段，判決如主文。
本案經檢察官蔡孟莉到庭執行職務。
中　　　華　　　民　　　國　　九十一　　年　　　二　　　月　　二十二　　日
                              臺灣桃園地方法院刑事第三庭
                                  法　官　蔡榮澤
如不服本判決，應於送達後十日內，向本院提出上訴狀。
附本件論罪科刑依據之法條：
刑法第一百九十六條
行使偽造、變造之通用貨幣、紙幣、銀行券，或意圖供行使之用而收集或交付於人者
，處三年以上十年以下有期徒刑，得併科五千元以下罰金。
收受後方知為偽造、變造之通用貨幣、紙幣、銀行券而仍行使，或意圖供行使之用而
交付於人者，處五百元以下罰金。
第一項之未遂犯罰之。
